臺灣板橋地方法院交通事件裁定　　　　　　　　　　九十二年度交聲更字第三一號
　　原處分機關　交通部公路總局臺北區監理所
　　異　議　人　乙○○
　　即受處分人
右列受處分人因違反道路交通管理處罰條例案件，對於交通部公路總局臺北區監理所
於民國九十一年十二月十九日以北監五字第裁四０－Ｃ00000000號所為之裁
決處分（原舉發案號：臺北縣政府警察局九十一年七月二十五日北縣警交字第Ｃ00
000000號），聲明異議，本院於九十二年四月三十日裁定（九十二年度交聲字
第三六七號），異議人不服，提起抗告，經臺灣高等法院於九十二年六月十一日裁定
撤銷發回（九十二年度交抗字第五七七號），本院更為裁定如左：
    主  文
異議駁回。
    理  由
一、原處分意旨略以：異議人即受處分人乙○○於民國九十一年七月二十五日凌晨三
    時十分許，駕駛車號：ＡＬ－一八一二號自用小客車，行至臺北縣板橋市○○路
    ○段時，因拒絕接受酒精濃度測試之檢定，經警當場舉發，乃分別依道路交通管
    理處罰條例第三十五條第三項及第六十七條第二項之規定，裁處罰鍰新臺幣六萬
    元及吊銷其駕駛執照，並三年內不得考領駕駛執照。
二、異議意旨略以：伊並無原處分機關所指摘於前揭時地酒後駕車之違規事實，事件
    緣起於事發前一夜，伊將車號：ＡＬ－一八一二號自用小客車停於臺北縣板橋市
    ○○街附近產業道路旁之私有停車場，旋即步行返回距離約四百公尺外之自宅與
    友人餐敘，其間因伊之香煙用罄，乃再徒步返回車上取煙，於伊坐入駕駛座自置
    物箱內取出香煙之際，適有二名員警共乘一輛警備機車前來，要伊至警局進行酒
    測，伊向警員表示既未開車，故並無義務接受酒測而拒絕之，惟員警卻當場查扣
    伊之駕照。今伊僅係返車取煙，有友人丙○○足證，既非汽車駕駛人，依法自無
    接受酒測之義務至為明確，況警員不顧時地及對象任意施行臨檢，亦非為法之所
    許，此觀警察勤務條例自明，且復經司法院大法官會議釋字第五三五號解釋文闡
    明在案。本件聲明異議案件，事發地點既非於警員設點臨檢處，執勤警員又無攜
    帶酒測器材，伊實無配合警員至警局接受酒測之義務，爰聲明異議，請求撤銷原
    處分云云。
三、按汽車駕駛人拒絕接受第一項測試（即酒精濃度超過規定標準）之檢定者，處新
    臺幣六萬元罰鍰，並當場移置保管其車輛及吊銷其駕駛執照；又汽車駕駛人，曾
    依第三十五條第三項前段之規定吊銷駕駛執照者，三年內不得考領駕駛執照，道
    路交通管理處罰條例第三十五條第三項前段及第六十七條第二項分別定有明文。
四、經查，本件異議人即受處分乙○○於九十一年七月二十五日凌晨三時十分許，在
    臺北縣板橋市○○路○段旁之產業道路上，因警於實施臨檢勤務時，發現異議人
    有酒後駕車情形，欲對異議人進行酒精濃度測試，惟異議人拒絕之，並於交付相
    關證件予舉發警員後在舉發警員掣單時逕自離去等情，業經證人即當時執行勤務
    現任職於臺北市政府警察局大同分局蘭州街派出所警員丁○○及舉發本件交通違
    規現職於臺北縣政府警察局三峽分局三峽派出所警員甲○○於本院調查時到庭分
    別證述綦詳，並有臺北縣政府警察局九十一年七月二十五日北縣警交字第Ｃ00
    000000號舉發違反道路交通管理事件通知單（下稱舉發通知單）影本一紙
    附卷可稽，且異議人於上述時地拒絕接受酒測之事實，復迭經其分別於聲明異議
    狀及本院調查時到庭均自承在卷，有聲明異議狀一份及本院訊問筆錄在卷可按（
    參見本院九十二年度交聲字第三六七號交通事件卷宗第二十六頁暨本院九十二年
    十月二十九日訊問筆錄第六頁、九十二年十一月十二日訊問筆錄第五頁），堪認
    本件異議人確有駕車拒絕接受酒測之違規事實無訛。次查，觀諸證人丁○○於本
    院先前調查時到庭證稱：「‧‧‧當天是我與甲○○一起執行肅竊勤務，我們巡
    邏肅竊經過雙十路三段時，‧‧‧我聽到甲○○說前面好像有人在開車，我們以
    為是竊嫌，所以我、甲○○就騎乘機車前往盤查，我發現異議人所開的車子車頭
    燈有亮，引擎有發動，當時他人在車內，我們請他下車時就發現異議人身上有酒
    味，我請他提示證件時，異議人有將證件拿出來」、「我們請他將證件拿出來時
    ，他的態度不是很好，並且與甲○○大小聲，我們請他接受酒測，他拒絕測試，
    ‧‧‧他說要開就開（指掣開本件舉發違反道路交通管理事件通知單），後來他
    就自行離去了‧‧‧」等語（參見本院九十二年十月二十九日訊問筆錄第五頁）
    ；另證人甲○○證稱：「本件交通違規事件是我所舉發，‧‧‧我們騎乘巡邏機
    車沿著產業道路執勤，我發現異議人開車從雙十路二段往雙十路三段方向行駛，
    從長江路方向往停車場方向開，後來發現異議人把車子停下來準備要將車子停在
    私人停車場，‧‧‧在異議人下車將停車場鐵鍊拉開準備要把車子停進去時，我
    們就上前盤查，因為發現異議人身上有酒味且說話咬字不清，‧‧‧當時我請他
    接受酒測，他拒絕接受酒測，因為我們沒有帶酒測器，我本來打算用巡邏車載他
    回派出所接受酒測，所以我就回派出所拿酒測器，由另一位同仁留在現場，三、
    五分鐘之後我再回到現場要異議人接受酒測，他不願接受酒測，他說他沒有酒後
    駕車，隨便我們，於是就離開了，‧‧‧」之情節（參見本院九十二年十一月十
    二日訊問筆錄第三頁），堪認異議人確有酒後駕車拒絕接受酒精濃度測試檢定之
    違規情形。再者，交通警員掣單舉發違反道路交通管理處罰條例所列之違規事實
    ，本質上為行政處分，係公務員基於職務上權力，依法就特定之具體事件所為具
    有公法上效果之單方行政行為，基於公務員為公法上行為具有公信力之原則，該
    行政處分當可被推定為真正，其據以依法處分之事實認定亦為真正無誤，從而，
    本件異議人既未就執勤員警之舉發有誤提出相關證據以供調查，經查本件證人與
    異議人素不相識，並無宿怨，亦無仇隙，應無甘冒自身觸犯偽證罪之風險而設詞
    誣攀異議人之虞，本院經查亦無舉發員警捏造事實違法取締之不法情事，則執勤
    員警本其維護交通秩序、安全職責所為之舉發，自應受到合法、正確之推定。是
    本件員警依據異議人有駕車之行為經盤查卻拒絕接受酒精測試檢定方掣單當場舉
    發，當屬有據。
五、至異議人雖執前詞置辯，惟查：(一)異議人先於聲明異議狀中陳稱：「進食之中因
    異議人慣常吸用之ＢＯＳＳ牌香煙吸完，乃至上開自小客車中拿取」云云，然經
    本院傳喚本件證人即異議人友人丙○○到庭結證稱：「‧‧‧九十一年七月二十
    五日凌晨一點多，我就自行搭計程車回家，當天我們兩個人都有喝酒，我要回去
    時，異議人跟我一起出去，他說他車上有煙所以要去車上拿煙，他並沒有說他開
    車去買煙，也沒有說要去把停車位置調一調，所以異議人被舉發當時我並不在現
    場，我已經離開了，我搭計程車的地點是他家門口，我上計程車的地點看不到他
    汽車停放位置」等語（參見本院九十二年十月二十九日訊問筆錄第三頁），兩人
    就異議人何時返回車上取煙竟有如上齟齬矛盾之處，則證人丙○○之證言是否可
    信，已不無疑問；況縱憑上開證人之證詞，亦僅能證明異議人表示要去拿煙，至
    於證人搭乘計程車離去後，異議人是否僅至車上拿煙或有駕車之行為，實無從證
    之。(二)況證人丙○○稱其於凌晨一點多自異議人家中離開云云，又徵諸異議人於
    送丙○○至自宅樓下，俟丙○○搭計程車離去後，其隨即步行返回車上取煙（參
    見本院九十二年十月二十九日訊問筆錄第六頁）之情節，並審酌舉發本件交通違
    規之執勤警員服勤時段為凌晨二點至四點（有臺北縣政府警察局海山分局江翠派
    出所勤務分配表一份附卷足憑），而依證人丁○○到庭所證稱：「‧‧‧我們是
    在凌晨兩點多到達違規地點‧‧‧」一節（參見本院九十二年十月二十九日訊問
    筆錄第五頁），準此，本件事發地點距離異議人自宅約四百公尺（此為異議人聲
    明異議狀中自陳），單程步行時間約莫不超過十分鐘，故以丙○○於凌晨一點三
    十分許離去起算至異議人經警盤查止，計約有近一小時之空檔，此期間異議人避
    未陳明，故事實究否如其所辯並無開車云云，實難遽信。復觀諸證人甲○○對於
    異議人確有駕車之事實到庭指證歷歷，已如前述（參見本院九十二年十一月十二
    日訊問筆錄第三頁），益徵異議人當時確有駕駛汽車之行為無訛，故異議人就此
    部分前開所辯，應屬卸責之詞，無足憑信。(三)復查，衡諸證人即舉發本件交通違
    規之警員甲○○到庭所證稱：「‧‧‧後來他就拿出證件，於是我就依照他拿出
    的證件來開單，我要開單時，他就說隨便我們，反正他沒有酒後駕車，後來就步
    行離開盤查地點，於是我們就繼續開單，他離開的時後，我們單子開到一半，異
    議人有將駕照、行照交給我們‧‧‧」、「異議人的駕照、行照當時由我們代為
    保管，是因為他當時已經離開了無法返還，並不是我們執行公權力把它強扣下來
    」等情節，則異議人當時既知執勤警員正對其掣單舉發違規，竟執意於警員掣單
    過程中逕行離去，離去前並告知警員：隨便你們云云，則異議人「拒絕簽收」本
    件舉發通知單之意思已明顯表示於外，嗣經警據為於本件舉發通知單之移送聯上
    記明「拒簽收」字樣，是依違反道路交通管理事件統一裁罰基準及處理細則第十
    一條第一項第一款之規定，本件舉發通知單於異議人拒絕簽章並經警記明其事由
    後，視為異議人已收受，並與合法送達有同一之效力，從而本件異議人稱其未曾
    收受本件舉發通知單，應屬誤會。又本件係異議人於交付駕照、行照後於警員掣
    單期間自行離去，復如前述，故警員基此代為保管上開證件，其處置至屬合理，
    實情並非警員以強制手段查扣上開證件甚明。(四)再觀諸證人甲○○到庭所證稱：
    「‧‧‧因為時間很晚了，該地點常常發現失竊車輛或是竊賊把所竊車輛棄置該
    處的情形，我們認為異議人開車經過該處很有可疑，於是在異議人下車將停車場
    鐵鍊拉開準備要把車子停進去時，我們就上前盤查，因為發現異議人身上有酒味
    且說話咬字不清，至於臉部是否潮紅或泛白的情形，因為天色很暗所以看不清楚
    ，當時我們請他接受酒測，他拒絕接受酒測，所以我就回派出所拿酒測器，由另
    一位同仁留在現場，三、五分鐘之後我再回到現場要異議人接受酒測，他不願接
    受酒測‧‧‧」之情節（參見本院九十二年十一月十二日訊問筆錄第三頁），另
    舉發現場為公園預定地，現為菜園，產業道路並無路燈，附近常有車輛失竊之情
    ，復為異議人所自承，則本件舉發員警於依法服勤時（有上開勤務分配表一份在
    卷可參），在深夜凌晨二點多人煙稀少之際，對於出現在車輛失竊頻繁地點之異
    議人進行臨檢盤查，尚非異議人所指「不顧時間、地點及對象任意臨檢」之情形
    ，衡諸公共利益與人權保護，尚符合相當比例原則；又舉發員警因見斯時異議人
    駕車且身上有酒味並說話咬字不清，方欲對異議人實施酒精濃度測試檢定，並非
    不顧任何客觀情狀即漫行實施酒測，故舉發員警前開所為應符合警察保護社會安
    全之目的，並兼顧保障人民行動之自由，從而異議人猶執上情抗辯警員臨檢違法
    及其無配合之義務云云，亦屬無據。
六、綜上所述，本件異議人確有於前開時地駕車後經警盤查並要求接受酒精濃度測試
    檢定惟遭拒絕之違規事實，已臻明確，異議人前開所辯，無非矯飾卸責之詞，委
    無足採。原處分機關援引上開規定，對異議人裁處罰鍰新臺幣六萬元，並吊銷駕
    駛執照，三年內不得考領駕駛執照之處分，依法核無違誤或不當之處，本件異議
    為無理由，應予駁回。
據上論斷，應依道路交通案件處理辦法第十九條，裁定如主文。
中      華      民      國    九  十  三    年      一    月    十  五  日
                                  臺灣板橋地方法院交通法庭
                                      法    官  高  奕  驤
右正本證明與原本無異。
如不服本裁定，應於裁定送達後五日內向本院提出抗告狀。
                                      書 記 官  廖  舜  宜
中      華      民      國    九  十  三    年      一    月    十  五  日
